【裁判字號】    95,訴,308
【裁判日期】    950413
【裁判案由】    侵權行為損害賠償
【裁判全文】
臺灣臺南地方法院民事判決               95年度訴字第308號
原      告  丁○○
訴訟代理人  戊○○
原      告  丙○○○
共      同
訴訟代理人  乙○○
被      告  甲○○
上列當事人間請求侵權行為損害賠償事件，經本院於民國95年3
月30日言詞辯論終結，判決如下：
    主  文
被告應給付原告丁○○新台幣伍拾貳萬貳仟伍佰玖拾元、給付丙
○○○新台幣貳拾肆萬參仟零陸拾元，及均自民國九十五年一月
二十八日起至清償日止，按週年利率百分之五計算之利息。
訴訟費用由被告負擔。
本判決原告丁○○勝訴部分，於原告以新台幣壹拾柒萬肆仟壹佰
參拾元供擔保後，得假執行；但被告如於執行標的物拍定、變賣
前，以新台幣伍拾貳萬貳仟參佰玖拾元為原告丁○○供擔保，得
免為假執行。
本判決原告丙○○○勝訴部分，得假執行；但被告如於執行標的
物拍定、變賣前，以新台幣貳拾肆萬參仟零陸拾元為原告丙○○
○供擔保，得免為假執行。
    事實及理由
一、按訴狀送達後，原告不得將原訴變更或追加他訴，但擴張或
    減縮應受判決事項聲明，不在此限，民事訴訟法第255條第1
    項第3款定有明文。本件原告起訴時請求被告給付金額共計
    新台幣（下同）937,500元，嗣於訴訟中變更為765,650元，
    核其所為變更，係屬減縮應受判決事項聲明，不妨礙訴訟之
    進行及被告防禦，應予准許。
二、原告起訴主張：
  (一)被告甲○○前於民國94年8月15日上午11時10分許，駕駛車牌
    號碼Y9-7630號自小客車，途經台南縣善化鎮○○路○○路口
    ，未遵行路口號誌指示，於號誌為直行箭頭時，即貿然違規
    左轉，適有原告丁○○騎乘機車搭載原告丙○○○，遵行號
    誌正行經該交叉路口，因被告轉彎突然，一時閃避不及，而
    與被告駕駛之自小客車發生碰撞，原告二人因此倒地受傷，
    原告丁○○受有左側股骨骨折及左側大腳趾撕裂傷，原告丙
    ○○○受有胸部挫傷合併血胸及左側第二至七節肋骨骨折傷
    害，騎乘之機車亦因此損壞。查原告二人身體所受傷害及機
    車受損，係被告違規駕駛所致，原告除已對被告提出傷害罪
    告訴，現由檢察官偵查中，另得依據侵權行為之法律關係，
    請求被告負賠償責任，而賠償之項目金額如下所述。
  (二)原告丁○○方面：
  1.醫療費用：原告丁○○因上開交通事故，受有左側腿部股骨
    骨折及左腳大拇指撕裂傷，共住院12天，並開刀植入鋼板，
    出院後，須回診及復健治療，共計支出醫療費用24,280元。
  2.看護費用：原告丁○○受傷住院期間，均委由專業看護照顧
    。出院後，因行動仍屬不便，需人在旁照料，亦委由看護照
    護，共支出看護費用227,200元。
  3.增加生活上支出之費用：原告二人受傷後，因行動不便，需
    添購輪椅、助行器及便盆椅等物品，共計花費7,000元，均由
    原告丁○○支付。
  4.機車修復費用：原告丁○○騎乘之機車，因本件交通事故而
    損壞，經修復共支出費用14,110元。
  5.精神慰撫金：原告丁○○為師範學院畢業，原為學校總務主
    任，退休後亦熱心鄉里事務，擔任善化鎮東關里發展協會之
    總幹事及台南縣書法協會理事。受傷後，因行動不便，無法
    協助處理會務，亦不能如平日偕同原告丙○○○共同出遊。
    再者，醫生囑咐值入之鋼板一至二年後尚須開刀取出。身體
    及心理因此所受痛苦，不在話下，故請求250,000元精神上賠
    償。
  (三)原告丙○○○部分：
  1.醫療費用：原告丙○○○因交通事故，受有胸部挫傷合併左
    側血胸、左側第二節至第七節肋骨骨折，住院期間共計12天
    ，出院後，尚須回診，共計支出醫療費用17,460元。
  2.看護費用：原告丙○○○受傷住院及修養期間，均委由看護
    照顧，共計支出看護費用75,600元。
  3.精神慰撫金：原告丙○○○平日為家庭主婦，生活單純，事
    故發生前常與配偶即原告丁○○四處遊玩，享受生活，現因
    交通事故受傷，行動不便，短期內亦無法回復平日生活，身
    體及心理同受有痛苦，故請求150,000元之精神上損失。
  (四)本件交通事故發生後，被告已坦承事故係其違規左轉所致，
    原告丁○○並無闖越紅燈或其他違規情事。被告雖表示願意
    賠償，並表示其有投保強制責任險及第三人責任險，但兩造
    屢次於調解委員會調解時，均因保險公司表示須待法院判決
    始願理賠，故原告迄今未獲任何理賠，為此提起本件訴訟，
    求為判決被告應給付原告丁○○522,590元、給付原告丙○○
    ○243,060元，及均自起訴狀繕本送達被告翌日起至清償日止
    ，按週年利率百分之5計算之遲延利息等語。
二、被告答辯如下：系爭交通事故確因伊駕駛自小客車行經台南
    縣善化鎮○○路交叉口時，未遵行號誌指示，違規左轉，才
    會撞擊原告丁○○騎乘之機車，而原告丁○○與後座之原告
    丙○○○亦因此倒地受傷。伊於事故發生後，多次前往醫院
    探視原告二人，亦有誠意願意賠償。兩造為賠償事宜，多次
    在調解委員會調解，並已核對確認過原告提出之醫療費用收
    據、看護費用收據及購買醫療物品之收據無誤，伊認為原告
    請求金額合理，而承保伊所駕駛自小客車之保險公司也認為
    原告請求金額合理，但保險公司表示要讓法院判決才願理賠
    ，故兩造迄今未達成和解等語。
三、按汽車行駛至交岔路口，其行進、轉彎應遵守燈光號誌或交
    通警察之指示。及汽車行駛時，駕駛人應注意車前狀況，並
    隨時採取必要之安全措施，道路交通安全規則第102條第1項
    第1款及第95條第2項分別定有明文。經查：原告丁○○主張
    其騎乘機車後載被告丙○○○，於台南縣善化鎮○○路由北
    往南行駛，行經該路段與建國路及台19甲線三叉路口，遵行
    號誌直行，並已行至交岔路口中段，適被告自建國路由南往
    北行駛，亦行經該交岔路口，被告原應遵行號誌僅能直行，
    如欲轉彎，應待轉彎號誌顯示始能轉彎，卻未遵行號誌指示
    ，即貿然違規轉彎，致行至路口原告閃避不及，兩車發生碰
    撞，原告丁○○並受有左側股骨骨折及左側大腳趾撕裂傷，
    原告丙○○○則受有胸部挫傷合併血胸及左側第二至七節肋
    骨骨折等傷害乙情，業據提出與其所述相符之道路交通事故
    現場圖、財團法人奇美醫院診斷證明書及現場照片為證。被
    告亦不爭執上述事故經過，陳稱：原告丁○○並沒有闖紅燈
    或其他違規行為，當時是因為伊趕時間載貨，所以只稍微看
    了一下，就直接違規左轉，沒有注意到原告騎乘的機車已經
    接近了，等發現時已經來不及了等語。足見，本件交通事故
    應係被告行經交岔路口，未注意車前狀況，亦未遵行號誌行
    駛，即貿然轉彎，致當時行至肇事路段之原告，不及反應或
    閃避，始與被告駕駛之自小客車發生碰撞。是以，本件交通
    事故肇事原因係被告駕駛行為有上開違規所致，應可認定。
四、次按汽車、機車或其他非依軌道行駛之動力車輛，在使用中
    加損害於他人者，駕駛人應賠償因此所生之損害；又不法侵
    害他人之身體或健康者，對於被害人因此喪失或減少勞動能
    力或增加生活上之需要時，應負損害賠償責任；及不法侵害
    他人之身體、健康、名譽、自由、信用、隱私、貞操，或不
    法侵害其他人格法益而情節重大者，被害人雖非財產上之損
    害，亦得請求賠償相當之金額，此民法第191之2前段、193
    條第1項及195條第1項前段分別定有明文。本件原告二人係
    因被告駕駛行為有上開疏失，導致身體受傷，騎乘之機車損
    壞，業經本院查明屬實。且因被告過失行為與原告身體受傷
    及機車損壞間有有直接之因果關係。則原告依據上揭法條規
    定，請求被告負賠償責任，自有理由。至原告請求被告賠償
    之費用，是否有理，分述如下：
  1.醫療費用：查原告丁○○及丙○○○因本件交通事故，受有
    上述傷害，需住院及回診，醫療期間原告丁○○已支出醫療
    費用24,280元、原告丙○○○則支付醫療費用17,460元乙節
    ，業經提出相符之醫療費用收據到院，被告亦不爭執上開費
    用收據之真正，陳稱：兩造先前調解時已核對過，其願意如
    數賠償等語。茲審酌上情，及原告請求之醫療費用均屬必要
    費用，是原告丁○○、丙○○○各請求被告賠償上述醫療費
    用，均有理由。
  2.看護費用：查原告丁○○及丙○○○因本件交通事故，各住
    院12天，出院後行動仍有不便，亦委由他人看護，丁○○因
    此支出看護費用227,200元，原告丙○○○則因受傷程度較
    輕，看護期間較短，故支出看護費用75,600元乙節，亦據原
    告提出被告不爭執之診斷證明書及看護費用收據附卷可參，
    及經被告表示同意如數賠償之意。本院斟酌上情，及原告均
    已年邁，受傷部位又為腿部或胸部骨折，因此造成行動不便
    ，需人在旁照料之必要。況經醫師出具之診斷證明書，亦囑
    言二人之日常生活需人照顧等情。是以，原告請求被告賠償
    上開看護費用均屬合理。
  3.增加生活上支出之費用：查原告丁○○主張，伊夫妻受傷後
    ，為日常生活需要，需添購輪椅、助行器及便盆椅等物品，
    共計花費7,000元，均由原告丁○○支付，故請求被告賠償
    上開支出之費用等情，已提出購物收據在卷可參，且據被告
    表示同意如數賠償等語。及經本院斟酌上開添購物品均屬必
    要。故原告丁○○請求被告如數賠償，亦有理由。
  4.機車修復費用：查原告於事故發生時騎乘之機車，因受碰撞
    而損壞，經原告修復共支出14,110元，有原告提出之修復費
    用收據可證，且為被告所不爭執，同意如數賠償。是以，原
    告丁○○請求被告賠償機車修復費用14,110元，同有理由。
  5.精神慰撫金：查原告丁○○為退休之學校總務主任、原告丙
    ○○○為家庭主婦，二人平日含飴弄孫，閒暇之餘即四處遊
    歷，生活舒適愉快，但因本件事故，二人均身體部分骨折，
    行動有所不便，需人在旁照料，除身體受有相當程度痛苦外
    ，亦無法如往常悠閒度日，心理同感不便及痛苦。是原告請
    求被告賠償非財產上之損害即有理由。茲據原告丁○○陳述
    ：其為退休之學校總務主任，平日熱心鄉里事務，擔任善化
    鎮東關里發展協會之總幹事及台南縣書法協會理事，生活上
    亦有退休金可供度日。原告丙○○○為初中畢業，為家庭主
    婦，於社會上均無特殊名望或地位。被告則為高工畢業，擔
    任技工職位，月入約23,000元。及依原告提出兩造之財產資
    料，原告丁○○名下有存款，被告名下則有數筆不動產等情
    。本院審酌兩造之社會地位、學經歷、財產、職業、收入及
    被告過失肇事後，已向原告道歉，並數次前往探視原告，及
    於本院審理時，不推卸責任，勇於承擔等一切情狀，認原告
    丁○○請求被告賠償精神慰撫金250,000元，原告丙○○○
    請求被告賠償150,000元均屬合理公允。
五、綜上所陳，本件原告因上開交通事故，導致身體受傷及騎乘
    之機車損壞。則原告依據侵權行為之法律關係，請求被告賠
    償原告丁○○醫療費用24,280元、看護費用227,200元、增
    加生活上支出7,000元、機車修復費用14,110及精神慰撫金
    250,000元，共計522,590元；賠償原告丙○○○醫療費用
    17,460元、看護費用75,600元及精神慰撫金150,000，共計
    243,060元，及均自起訴狀繕本送達被告翌日（即95年1月28
    日）起至清償日止，按週年利率百分之5計算之利息，均有
    理由，應予准許。
六、又本院交通事故肇事原因，經本院上開調查，係被告未注意
    車前狀況及未遵守號誌指示行駛所致，原告當時已遵行號誌
    行駛，且行近路口中央，面對被告突如其來之轉彎行為，縱
    為任何反應，亦無法避免事故發生，難認有何過失，毋須斟
    酌與有過失之問題。另兩造騎乘之機車或駕駛之自小客車，
    雖均投保強制汽車責任保險，但原告於事故發生後，尚未申
    領保險給付，亦無需自本件所命被告賠償金額中扣除，併予
    說明。
七、本件兩造均陳明願供擔保，請准宣告假執行或免為假執行，
    經核原告丁○○勝訴部分並無不合，爰分別酌定相當擔保金
    額准許之。至原告丙○○○聲請假執行部分，因本件為關於
    財產權之訴訟，本院所命被告給付予原告丙○○○金額未逾
    五十萬元，依民事訴訟法第389條第1項第5款規定，應依職
    權宣告假執行，自無庸另命原告丙○○○提供擔保後始准予
    假執行。
八、結論：本件原告之訴為有理由，依民事訴訟法第78條、第
    389條第1項第5款、第390條第2項、第392條第2項、第3項，
    判決如主文。
中    華    民    國    95    年    4    月    13    日
                  民事第四庭    法  官  許蕙蘭
以上正本，係照原本作成。
如對本判決上訴，須於判決送達後20日內向本院提出上訴狀
中    華    民    國    95    年    4     月    13    日
                                書記官  黃鋕偉


司法院資訊處製作；財團法人民間司法改革基金會備份。
